臺灣高雄地方法院刑事判決　　　　　　　109年度訴字第857號
公　訴　人　臺灣高雄地方檢察署檢察官
被　　　告　周俊辰


　　　　　　黃睿浡


上列被告因妨害自由案件，經檢察官提起公訴（108 年度偵字第
00000 號、108 年度偵字第18173 號、108 年度偵字第18272 號
、108 年度偵字第18320 號、108 年度偵字第18321 號、108 年
度偵字第18455 號、109 年度偵字第20990 號），及移送併辦（
109 年度偵字第20990 號），嗣於本院準備程序中，被告等就被
訴事實均為有罪之陳述，經本院告知簡式審判程序之旨，並聽取
當事人之意見後，本院合議庭裁定由受命法官獨任進行簡式審判
程序，並本院判決如下：
    主  文
周俊辰共同犯剝奪他人行動自由罪，處有期徒刑玖月。
黃睿浡共同犯剝奪他人行動自由罪，處有期徒刑捌月。
    事  實
一、蔡泓易（另結）因與陳世昕有賭債糾紛，竟與蔡伯聰（另結
    ）、徐梓珹（通緝另結）、周俊辰及黃睿浡共同基於剝奪他
    人行動自由之犯意聯絡，由亦與陳世昕有債務糾紛之黃睿浡
    向陳世昕佯稱欲邀約飲酒，嗣陳世昕於民國108 年1 月15日
    4 時許至高雄市○○區○○○路00號鼎王火鍋店前赴約時，
    於附近埋伏之蔡泓易、蔡伯聰、徐梓珹、周俊辰等人遂上前
    ，蔡伯聰（起訴書誤載為蔡柏聰）、徐梓珹、周俊辰分持棍
    棒毆打陳世昕，蔡泓易持西瓜刀架住陳世昕脖子，共同將陳
    世昕強押上車牌號碼0000-00 號自用小客車，為防止陳世昕
    逃離，復由蔡泓易以束帶綑綁陳世昕雙手，由蔡伯聰駕車搭
    載徐梓珹以及於車上控制陳世昕行動之蔡泓易及周俊辰至位
    於高雄市新興區（起訴書誤載為前金區）七賢二路35號「I
    For You 時尚音樂酒吧」，並強押陳世昕下車至該處員工休
    息室內，接續以棍棒等物毆打陳世昕，黃睿浡則在該員工休
    息室進出、把風，而以上開非法方法，剝奪陳世昕之行動自
    由。嗣因陳世昕苦苦哀求並承諾籌出款項清償債務，於遭剝
    奪行動自由約1 小時餘後始獲釋放，陳世昕並因而受有左臉
    頰、頭皮、左耳、頸部及右手指均撕裂傷之傷害。
二、案經陳世昕訴由高雄市政府警察局新興分局報告臺灣高雄地
    方檢察署檢察官偵查起訴。
    理  由
一、被告周俊辰、黃睿浡於本院準備程序中，就上揭犯罪事實均
    為有罪之陳述，且所犯係死刑、無期徒刑、最輕本刑為3 年
    以上有期徒刑以外之罪，經本院合議庭依刑事訴訟法第273
    條之1 第1 項之規定，裁定由受命法官1 人獨任進行簡式審
    判程序，合先敘明。
二、訊據被告周俊辰、黃睿浡對上開犯行均坦承不諱，核與證人
    即告訴人陳世昕於警詢之證述、證人即共犯蔡泓易、蔡伯聰
    、徐梓珹於警詢、偵查中之證述情節相符，並有共犯蔡泓易
    與告訴人陳世昕之通訊軟體對話擷圖1 份、共犯蔡伯聰、蔡
    泓易、徐梓珹及被告周俊辰之臉書個人檔案擷圖、衛生福利
    部旗山醫院診斷證明書、車牌號碼0000-00 號自用小客車之
    車輛詳細資料報表各1 張、現場監視錄影畫面翻拍照片1 份
    、共犯蔡泓易與被告周俊辰之臉書頁面擷圖各1 張、告訴人
    陳世昕之傷勢照片10張在卷可參，足證被告二人出於任意性
    之自白與事實相符，並有證據佐證，從而本件事證明確，被
    告二人犯行已堪認定，應予依法論科。
三、本案被告二人行為後，刑法第302 條第1 項已於108 年12月
    25日修正公布，並於同年月27日生效施行，修正前刑法第30
    2 條第1 項原規定：「私行拘禁或以其他非法方法，剝奪人
    之行動自由者，處五年以下有期徒刑、拘役或三百元以下罰
    金。」，修正後之第302 條第1 項則規定：「私行拘禁或以
    其他非法方法，剝奪人之行動自由者，處五年以下有期徒刑
    、拘役或九千元以下罰金。」，本次修正前，刑法第302 條
    所規定之罰金單位為新臺幣，且應依刑法施行法第1 條之1
    第2 項前段規定提高為30倍，而本次修法係將上開條文之罰
    金數額調整換算後予以明定，實際並未增減刑責，故無新舊
    法比較之問題，附此敘明。
四、論罪科刑之法律適用：
  ㈠核被告二人所為，係犯刑法第302 條第1 項之以非法方法剝
    奪他人行動自由罪。檢察官併辦意旨書所載之「犯罪事實一
    」部分，與本案之犯罪事實相同，本院自應予以審理。
  ㈡被告二人與共犯蔡泓易、蔡伯聰、徐梓珹之間就本案犯行，
    有犯意聯絡及行為分擔，應論以共同正犯。
  ㈢按，私行拘禁，仍不外以強暴、脅迫為手段，其罪質本屬相
    同，惟第302 條第1 項之法定刑，既較第304 條第1 項為重
    ，則以私行拘禁之方法妨害人自由，縱其目的在使人行無義
    務之事，或妨害人行使權利，仍應逕依第302 條第1 項論罪
    ，並無適用第304 條第1 項之餘地。又刑法第302 條第1 項
    之妨害自由罪，原以強暴、脅迫為構成要件，其因而致普通
    傷害，乃強暴之當然結果，除另有傷害之故意外，仍祗成立
    該妨害自由罪，尚無同法第277 條第1 項之適用；另於妨害
    自由行為繼續中，行為人復對被害人為恐嚇之犯行，應屬脅
    迫之行為，自屬包含於妨害行動自由之犯意中，而為妨害被
    害人行動自由之部分行為，不能再論以恐嚇罪（最高法院93
    年度台上字第3723號判決意旨參照）。而本案被告二人與共
    犯蔡泓易、蔡伯聰、徐梓珹等人係以毆打、強押之方式將告
    訴人陳世昕強行拘禁於上開酒吧之員工休息室內，該等傷害
    行為目的均為拘禁、迫使告訴人陳世昕解決債務糾紛，故該
    等行為均包含在被告二人及共犯等人妨害告訴人陳世昕自由
    之同一犯意之中，應僅成立一個私行拘禁罪。
  ㈣爰以行為人之責任為基礎，審酌被告二人不思以理性態度處
    理與他人之爭執糾紛，僅因共犯蔡泓易之邀約，即夥同其他
    共犯共同以持棍棒、刀械毆打並強押之方式剝奪告訴人陳世
    昕之行動自由，長達1 小時餘，致告訴人陳世昕受有左臉頰
    、頭皮、左耳、頸部及右手指均撕裂傷之傷害，渠等之手段
    殘忍，對告訴人陳世昕造成之身心傷害極鉅。又被告二人雖
    均表示有與告訴人陳世昕和解之意願，然經本院安排二次調
    解程序期日，告訴人陳世昕及被告周俊辰均未到庭，被告黃
    睿浡僅有一次到庭，而無法達成和解。惟念及被告二人均坦
    承犯行，而本案係由共犯蔡泓易所發起，並持刀強押告訴人
    陳世昕，被告周俊辰則有持棍棒毆打告訴人陳世昕並一同乘
    車將告訴人陳世昕強押至上開酒吧，被告黃睿浡則負責約出
    告訴人陳世昕並在旁把風之分工情形，復兼衡被告二人均自
    述為高職肄業之教育程度、被告周俊辰從事板模工之工作、
    被告黃睿浡從事服飾業之工作、被告二人均未婚、無子女、
    被告二人均與家人同住之生活狀況等一切情狀，分別量處如
    主文所示之刑。
五、沒收部分：
  ㈠本案被告二人各自遭扣押之行動電話各1 支，無證據足認為
    本案犯罪所用之物，亦非違禁物，均不予宣告沒收。
  ㈡至於被告二人及共犯在本案用以毆打告訴人之棍棒、西瓜刀
    等物，均未扣案，亦無證據足認為被告二人或共犯所有之物
    ，均不予宣告沒收。
據上論斷，應依刑事訴訟法第273 條之1 第1 項、第299 條第1
項前段，判決如主文。
本案經檢察官李侑姿提起公訴，檢察官李佳韻到庭執行職務。
中    華    民    國  110     年    9     月    16    日
                  刑事第十五庭  法  官  都韻荃
以上正本證明與原本無異。
如不服本判決應於收受送達後20日內向本院提出上訴書狀，並應
敘述具體理由；如未敘述上訴理由者，應於上訴期間屆滿後20日
內向本院補提理由書（均須按他造當事人之人數附繕本）「切勿
逕送上級法院」。
因疫情延誤不變期間，得向法院聲請回復原狀。
中    華    民    國   110    年    9     月    22    日
                                書記官  吳紫瑄
附錄本案判決論罪科刑法條：
刑法第302 條第1 項